【裁判字號】    98,軍上,8
【裁判日期】    981210
【裁判案由】    毒品危害防制條例
【裁判全文】
臺灣高等法院臺中分院刑事判決           98年度軍上字第8號
上  訴  人
即  被  告  甲○○
                    9巷17號.
上列上訴人因毒品危害防制條例案件，不服國防部高等軍事法院
高雄分院98年度上訴字第44號中華民國98年10月5日第一審判決
（起訴案號：國防部中部地方軍事法院檢察署97年度偵字第148
號），提起上訴，本院判決如下：
    主  文
原判決撤銷，發回國防部高等軍事法院高雄分院。
    理  由
一、本件原判決認定上訴人即被告（下稱被告）甲○○於97年3
    月間某日22時許，於陸軍砲兵學校受訓期間，將愷他命自營
    外攜入後，基於轉讓之犯意，將愷他命無償轉讓予同袍江侑
    澄，並於該校廁所內與江士共同施用。嗣於97年11月8日16
    時許，因江士欲購買愷他命，以其行動電話0000000000撥打
    被告行動電話0000000000，請被告協助購買愷他命，被告乃
    先以電話與從事販賣愷他命綽號「阿猴」（姓名、年籍均不
    詳）之男子聯繫，嗣基於幫助販賣之犯意，再駕車搭載「阿
    猴」至江士位於台中縣后里鄉之陸軍第十軍團砲兵第五八指
    揮部六一四防空群防二營群部連營區後門，由江士逕與「阿
    猴」以新台幣（以下同）1,600元之價格，交易第三級毒品
    愷他命共2包（2公克），幫助「阿猴」順利賣出愷他命，促
    成渠等毒品交易之完成。嗣為該管幹部發覺其施用愷他命之
    情事，並由其皮夾內查獲白色愷他命2包（施用後殘存0.666
    7公克，驗餘後淨重0.6089公克）等情，因而撤銷第一審科
    刑之判決，改論處被告轉讓第三級毒品部分有期徒刑8月；
    幫助販賣第三級毒品部分有期徒刑2年6月，應執行有期徒刑
    2年10月云云，固非無見。
二、惟按：(一)行為後法律有變更者，適用行為時之法律。但行為
    後之法律有利於行為人者，適用最有利於行為人之法律，刑
    法第2條第1項定有明文。查本件被告行為後，毒品危害防制
    條例部分條文已於98年5月20日經總統公布修正，且該修正
    條文因未有施行日期之特別規定，應自公布日起算至第3日
    起生效，業經司法院98年6月29日院臺廳刑一字第098001464
    3函釋在案。退步言之，該修正條文縱如軍事檢察官所陳應
    於98年5月20日修正公布後6個月施行，即自98年11月20日起
    始施行，現亦應已生效。而修正後毒品危害防制條例第17條
    第2項增列：「犯第4條至第8條之罪於偵查及審判中均自白
    者，減輕其刑」，此新修正之規定，顯已影響行為人刑罰之
    法律效果，自屬法律有變更，經比較新、舊法結果，以新法
    較有利於被告。本件被告於偵查及審判中均自白犯行，依刑
    法第2條第1項但書規定，應適用最有利於被告之法律，即應
    有上開新法減刑寬典之適用。乃原判決未依修正後毒品危害
    防制條例第17條第2項之規定予以減輕其刑，自屬於法有違
    。(二)又毒品依其成癮性、濫用性及對社會危害性，共分為四
    級，毒品危害防制條例並就製造、運輸、販賣、意圖販賣而
    持有、以非法方法使人施用、引誘他人施用及轉讓不同等級
    之毒品等行為，分別定其處罰。至施用或持有第三、四級毒
    品，因其可罰性較低，故未設處罰之規定，僅就施用及持有
    第一、二級毒品科以刑罰。然鑑於第三、四級毒品均係管制
    藥品，特於同條例第11條之1明定無正當理由，不得擅自持
    有；第18條第1項後段復規定查獲之第三、四級毒品，無正
    當理由而擅自持有者，沒入銷燬之。從而，依同條例第18條
    第1項後段應沒入銷燬之毒品，專指查獲施用或持有之第三
    、四級毒品而言；倘係查獲製造、運輸、販賣、意圖販賣而
    持有、以非法方法使人施用、引誘他人施用或轉讓第三、四
    級毒品，既屬同條例相關法條明文規定處罰之犯罪行為，即
    非該條項應依行政程序沒入銷燬之範圍。又同條例第19條第
    1項所定「供犯罪所用或因犯罪所得之物」，係指犯第4條至
    第9條、第12條、第13條或第14條第1項、第2項之罪所用或
    所得之物，不包括毒品本身在內，是尚不得援用此項規定為
    第三、四級毒品之沒收依據。再同條例對於查獲之製造、運
    輸、販賣、意圖販賣而持有、以非法方法使人施用、引誘他
    人施用及轉讓第三、四級毒品之沒收，並無特別規定，如其
    行為已構成犯罪，則該毒品即屬不受法律保護之違禁物，應
    回歸刑法之適用，依刑法第38條第1項第1款之規定沒收之，
    始為適法（最高法院96年度台上字第728號判決參照）。準
    此可知，扣案之上開愷他命2包，如係單純供施用而持有，
    固僅由行政程序依毒品危害防制條例第18條第1項後段之規
    定予以沒入銷燬即可；苟係供販賣、意圖販賣或轉讓而持有
    ，則應依刑法第38條第1項第1款之規定予以宣告沒收，始為
    適法。本件原判決對於扣案之上開愷他命2包未予宣告沒收
    ，而未說明其理由，似亦有理由不備之違法。被告上訴意旨
    執此指摘原判決違法，非無理由，應認原判決有撤銷發回更
    審之原因。
三、據上論結，應依軍事審判法第206條第1項但書、第199條、
    第179條、刑事訴訟法第393條、第397條、第401條，判決如
    文。
中    華    民    國    98    年    12    月    10    日
            刑事第八庭  審判長法  官  羅  得  村
                              法  官  簡  源  希
                              法  官  劉  榮  服
以上正本證明與原本無異。
不得上訴。
                              書記官  江  玉  萍
中    華    民    國    98    年    12    月    10    日


司法院資訊處製作；財團法人民間司法改革基金會備份。
